【裁判字號】    97,訴,617
【裁判日期】    970711
【裁判案由】    違反毒品危害防制條例
【裁判全文】
臺灣彰化地方法院刑事判決             97年度訴字第617 號
                                     97年度訴字第1012號
公  訴  人  臺灣彰化地方法院檢察署檢察官
被      告  甲○○
                      號
上列被告因違反毒品危害防制條例案件，經檢察官提起公訴（97
年度毒偵字第77、810、1191號），判決如下：
    主  文
甲○○施用第一級毒品，累犯，處有期徒刑玖月，扣案之海洛因
貳包（合計淨重壹點柒玖公克）均沒收銷燬之。又施用第一級毒
品，累犯，處有期徒刑玖月，扣案之注射針筒貳支均沒收。又施
用第二級毒品，累犯，處有期徒刑伍月。應執行有期徒刑壹年陸
月，扣案之海洛因貳包（合計淨重壹點柒玖公克）均沒收銷燬之
，扣案之注射針筒貳支均沒收。
    犯罪事實
一、甲○○前於民國（下同）95年間，因竊盜案件，經本院以95
    年度斗簡字第308 號刑事判決判處有期徒刑5 月，如易科罰
    金以銀元300 元折算1 日確定，甫於95年10月5 日易科罰金
    執行完畢。又因施用毒品案件，經本院以93年度毒聲字第10
    83號裁定送觀察、勒戒後，認無繼續施用毒品傾向，於94年
    1 月5 日執行完畢釋放，並由臺灣彰化地方法院檢察署檢察
    官於94年1 月27日以93年度毒偵字第4514號為不起訴處分確
    定。詎仍不知悔改，明知海洛因、甲基安非他命業經公告列
    為毒品危害防制條例第2 條第2 項所列管之第1 、2 級毒品
    ，不得非法施用，竟基於施用第1 級毒品海洛因之犯意，分
    別於下列時、地，施用第一級毒品海洛因各1 次：(一)於96年
    12月22日上午6 時許，在其位於彰化縣田中鎮○○里○○鄰○
    ○路○ 段189 號，以將第一級毒品海洛因粉末置入注射針筒
    內加水後，再以針筒注射之方式，施用第一級毒品海洛因1
    次，(二)於97年3 月11日某時，在不詳處所，以上開方式，施
    用第一級毒品海洛因1 次。又基於施用第二級毒品甲基安非
    他命之犯意，於96年12月22日或前4 日之某時，在不詳處所
    ，以不明之方式，施用第二級毒品甲基安非他命1 次。嗣分
    別於(一)96年12月22日下午2 時許，為警在彰化縣田中鎮○○
    里○○路○ 段188 巷口處查獲，並扣得海洛因2 包（合計淨
    重1.79公克），且經警採集其尿液送驗，結果呈安非他命、
    甲基安非他命、可待因、嗎啡陽性反應；(二)於97年3 月11日
    晚間8 時10分許，為警持搜索票在彰化縣田中鎮○○里○○鄰
    ○○路○ 段189 號查獲，並扣得注射針筒2 支，且經警採集
    其尿液送驗，結果呈可待因、嗎啡陽性反應，始循線知悉上
    情。
二、案經彰化縣警察局田中分局報請臺灣彰化地方法院檢察署檢
    察官暨臺灣彰化地方法院檢察署檢察官自動檢舉偵查起訴。
    理  由
一、訊據被告甲○○固坦承分別於96年12月22日上午6 時許及97
    年3 月11日某時，在其位於彰化縣田中鎮○○里○○鄰○○路
    ○ 段189 號及不詳處所，均以將第一級毒品海洛因粉末置入
    注射針筒內加水後，再以針筒注射之方式，各施用第一級毒
    品海洛因1 次之犯行，惟矢口否認有於96年12月22日或前4
    日之某時施用第二級毒品甲基安非他命之犯行。其辯稱：伊
    沒有施用甲基安非他命，不知為何會有甲基安非他命陽性反
    應等語。
二、經查：被告於96年12月22日、97年3 月11日為警查獲時所採
    驗之尿液，經臺灣彰化地方法院檢察署委託警方送請詮昕科
    技股份有限公司檢驗結果，確呈可待因（10578ng/ml）、嗎
    啡（93422ng/ml）陽性反應，以及安非他命（3520ng/ml）
    、甲基安非他命（144459ng/ml） 、可待因（32856ng/ml）
    、嗎啡（824400ng/ml） 陽性反應，此有彰化縣警察局田中
    分局委託檢驗尿液代號與真實姓名對照認證單、彰化縣警察
    局委託檢驗尿液代號與真實姓名對照認證單、及該公司97年
    1 月9 日、97年3 月27日編號6C310085、00000000號濫用藥
    物尿液檢驗報告各1 紙附卷可稽。參諸醫學臨床實驗及根據
    英國藥學會出版之文獻Clarke's Isolation andIdentifica
    tion of Drugs 乙書第293 頁載：海洛因經注射入人體後，
    在體內迅速水解成6-Monoacety I morphine，再緩緩繼續水
    解成嗎啡，然後再循嗎啡之代謝方式排出，同書第431 頁至
    第432 頁並載有：嗎啡經注射入人體後，約50％以上於8 小
    時內自尿中排出，至24小時排出約90％，但48小時後仍有微
    量可檢出等語。此外，按通常健康成人一次注射嗎啡15公絲
    ，而以現行採用蟻醛酸試液及鉬鋑銨酸試液檢檢驗其尿液時
    ，注射後8 小時內所排尿液易於檢出；8 小時至24小時，視
    其取尿時間及尿量多寡，可能檢出；至24小時以後所排之尿
    液，用上述方法已難檢出，亦據行政院衛生署藥物食品檢驗
    局73年11月30日（73）藥檢壹字第030221號函釋明確；又甲
    基安非他命經口服投與後，約70％於24小時內可自尿液中排
    出，又其尿液內含甲基安非他命成分之檢出，與投與甲基安
    非他命的量、個人體質、檢驗儀器之精密度有關，通常採尿
    化驗是否呈陽性反應，應以投與後24小時內所採者為宜，此
    亦有行政院衛生署藥物食品檢驗局（80）藥檢壹字第4529號
    函可查。且扣案之白色粉末2 包（合計淨重1.79公克），經
    送法務部調查局鑑定之結果，確實含第一級毒品海洛因之成
    分（合計淨重1.79公克），有卷附之法務部調查局97年1 月
    8 日調科壹字00000000000 號鑑定書1 紙可稽。此外，復有
    扣案之注射針筒2 支可資佐證。揆諸前揭說明，足徵被告確
    實有於96年12月22日上午6 時許及97年3 月11日某時施用第
    1 級毒品海洛因，及於96年12月22日或前4 日之某時施用第
    2 級毒品甲基安非他命，被告空言辯稱：並未施用甲基安非
    他命云云，顯係事後飾卸之詞，自不足採，被告上開施用第
    一級毒品海洛因及第二級毒品甲基安非他命之犯行均堪認定
    。
三、另犯毒品危害防制條例第10條施用第1 、2 級毒品之罪者，
    檢察官應先聲請法院裁定將被告令送勒戒處所觀察、勒戒，
    經觀察、勒戒後，認無繼續施用毒品傾向者，應即釋放，並
    為不起訴之處分或不付審理之裁定；認有繼續施用毒品傾向
    者，應由檢察官聲請法院裁定令入戒治處所施以強制戒治，
    且經觀察、勒戒或強制戒治執行完畢釋放後，5 年內再犯第
    10條之罪，檢察官應依一般刑事訴訟程序予以起訴論罪科刑
    ，此觀諸毒品危害防制條例第20條第1 項、第2 項、第23條
    第2 項前段規定自明。經查，本件被告前因施用毒品案件，
    經本院以93年度毒聲字第1083號裁定送觀察、勒戒後，認無
    繼續施用毒品傾向，於94年1 月5 日執行完畢釋放之事實，
    有臺灣高等法院被告前案紀錄表、臺灣彰化地方法院檢察署
    刑案資料查註紀錄表各1 份附卷可參，其於前開觀察、勒戒
    執行完畢釋放後5 年內，復犯本件施用第一、二級毒品罪，
    事證明確，應予依法論科。
四、查海洛因、甲基安非他命為毒品危害防制條例第2 條第2 項
    所明定之第1 、2 級毒品，是核被告甲○○所為，分別係犯
    同條例第10條第1 項之施用第1 級毒品罪及同條第2 項之施
    用第2 級毒品罪。被告於持有第1 、2 級毒品並進而施用，
    其持有之低度行為應為施用之高度行為所吸收，均不另論持
    有毒品之罪。被告所犯上開施用第一級毒品之2 罪及施用第
    二級毒品之1 罪間，犯意各別，行為不同，應予分論併罰。
    查被告甲○○前於95年間，因竊盜案件，經本院以95年度斗
    簡字第308 號刑事判決判處有期徒刑5 月，如易科罰金以銀
    元300 元折算1 日確定，甫於95年10月5 日易科罰金執行完
    畢等情，有臺灣高等法院被告前案紀錄表1 份在卷可按，其
    於有期徒刑執行完畢後5 年內，故意再犯本件最重本刑為有
    期徒刑以上之罪，均為累犯，應均依刑法第47條第1 項之規
    定，加重其刑。爰審酌被告前有施用毒品之不良素行，歷經
    觀察、勒戒後，仍未能徹底戒絕毒品，顯見意志不堅，有失
    政府制定毒品危害防制條例之立法美意，本不宜寬貸，惟念
    其施用毒品乃自戕一己之身體健康，尚未害及他人，且犯後
    否認犯行，暨其智識程度、生活狀況等一切情狀，分別量處
    如主文所示之刑，並定其應執行之刑，以示懲戒。扣案之第
    一級毒品海洛因2 包（驗餘淨重1.79公克），係屬第一級毒
    品，且係供被告施用毒品所用，不問何人所有，應均依毒品
    危害防制條例第18條第1 項前段規定，均沒收銷燬之。另扣
    案之注射針筒2 支，係被告所有，且供其於本件97年3 月11
    日施用第一級毒品海洛因所用之物，業據被告供承在卷，應
    均依刑法第38條第1 項第2 款之規定宣告沒收。
據上論斷，應依刑事訴訟法第299 條第1 項前段，毒品危害防制
條例第10條第1 項、第2 項、第18條第1 項前段，刑法第11條前
段、第47條第1 項、第51條第5 款、第38條第1 項第2 款，判決
如主文。
本案經檢察官張聖傳到庭執行職務。
中    華    民    國    97    年    7     月    11    日
                       刑事第二庭     審判長  簡璽容
                                      法  官  尚安雅
                                      法  官  黃齡玉
以上正本證明與原本無異。
如不服本判決，應於判決送達後10日內，向本院提出上訴書狀，
上訴書狀應「敘述具體上訴理由」，並按他造當事人之人數附繕
本。「切勿逕送上級法院」。
中    華    民    國    97    年    7     月    11    日
                                      書記官  林嘉賢
毒品危害防制條例第10條
施用第一級毒品者，處 6 月以上 5 年以下有期徒刑。
施用第二級毒品者，處 3 年以下有期徒刑。


司法院資訊處製作；財團法人民間司法改革基金會備份。
